臺灣高等法院刑事判決
108年度上易字第1324號
上  訴  人  
即  被  告  蘇永洪  


選任辯護人  陳致宇律師
上列上訴人即被告因侵占案件，不服臺灣新北地方法院108年度
易字第78號，中華民國108年5月29日第一審判決（起訴案號：臺
灣新北地方檢察署107年度偵字第6844號），提起上訴，本院判
決如下：
    主    文
原判決撤銷。
蘇永洪犯業務侵占罪，處有期徒刑陸月，如易科罰金，以新臺幣
壹仟元折算壹日，緩刑貳年。
    犯罪事實
一、蘇永洪於民國106 年3 月2 日起受雇於冠華企業股份有限公
    司（下稱冠華公司），擔任位在新北市○○區○○路000 號「永
    和加油站」（下稱永和加油站）之計時加油員，負責該加油
    站之加油、收取客人交付加油款項等工作，為從事業務之人
    。詎蘇永洪竟意圖為自己不法之所有，基於業務侵占之接續
    犯意，利用其於107 年1 月16日12時至17時許之期間內，擔
    任永和加油站汽車島加油員工作之機會，先後於同日12時37
    分9 秒、13時0 分40秒、13時25分11秒、13時30分51秒、13
    時33分07秒、13時35分24秒、13時49分35秒、14時15分25秒
    、15時0 分31秒許等時間，將加油顧客交付之紙鈔放置在自
    身右側口袋內，而於同日17時許交班時，當日應交接之款項
    共計新臺幣（下同）95,493元中（交接款項係扣除非加油之
    消費200 元【原交易款項總額為95,693元】，其中包含現金
    交易35,000元、信用卡交易54,820元、車隊卡900 元
    、捷利卡交易897 元、尾款3,876 元），所收取上開現金僅
    繳回13,000元，並未將剩餘22,000元之現金繳回冠華公司，
    而將現金22,000元予以侵占入己。嗣經永和加油站站長林政
    溪核帳後發覺有異，經調閱監視錄影後，始悉上情。
二、案經冠華公司訴請臺灣新北地方檢察署檢察官偵查起訴。
    理    由
壹、證據能力部分：
一、按被告以外之人於偵查中向檢察官所為陳述，除顯有不可信
    之情況者外，得為證據，刑事訴訟法第159 條之1 第2 項定
    有明文。因檢察官於偵查中向被告以外之人所取得之陳述，
    原則上均能遵守法律規定，不致違法取供，其可信度極高，
    故被告以外之人前於偵查中已具結而為證述，除反對該項供
    述得具有證據能力之一方，已釋明「顯有不可信之情況」之
    理由外，不宜遽指該證人於偵查中之陳述不具證據能力。而
    所謂「顯有不可信」之情況，係指其不可信之情形，甚為顯
    著瞭然者，固非以絕對不須經過調查程序為條件，然須從卷
    證本身，綜合訊問時之外部情況，例如：是否踐行偵查中調
    查人證之法定程序等情，為形式上之觀察或調查，即可發現
    ，無待進一步為實質調查之情形而言。
    證人林政溪、林楣青、潘彥廷、陳思宏等人於偵查中接受檢
    察官訊問時，業經具結，從其等於偵查中證述之外部客觀情
    況，並無顯不可信之情形，並經原審傳喚到庭為交互詰問，
    使被告有行使反對詰問權之機會，應認上開證人於偵查中之
    證述，均有證據能力。
二、至其餘憑以認定被告犯罪事實之本判決下列所引各項非供述
    證據，查無違反法定程序取得之情，依刑事訴訟法第158 條
    之4 規定反面解釋，均有證據能力。
貳、實體部分：
一、上揭犯罪事實，業據上訴人即被告蘇永洪（下稱被告）於本
    院審理時供承不諱（見本院卷第336頁），且經證人即永和
    加油站站長林政溪、會計林楣青、員工潘彥廷、陳思宏於偵
    查及原審，及永和加油站組長黃冠鈞於原審中，均證述在卷
    （見偵查卷第22、23、150至152頁；原審卷第116至167頁）
    ；復有營業員收入點交紀錄單、交易資料等（見偵查卷第97
    至109頁），及經原審勘驗永和加油站案發當日監視錄影光
    碟結果屬實，製有勘驗筆錄可憑（見原審卷第72至84頁），
    足見本件事證已臻明確，被告上開犯行，事證明確，堪以認
    定。
二、被告行為後，刑法第336條第2項之規定，業於108年12月25
    日修正公布，並自同年、月27日生效施行，本次修法將上開
    條文之罰金數額調整換算予以明定，並無新舊法比較問題。
    故核被告所為，係犯刑法第336 條第2 項之業務侵占罪。又
    被告基於業務侵占之單一犯意，在同一上班日之時間，空間
    緊密相連之情境下，以相同手法接續將所收取之加油款項侵
    占入己，其所為係基於同一目的，於密接之時間內實施，其
    犯罪手法及被害法益相同，各該舉動之獨立性極為薄弱，難
    以強行分開，在刑法評價上，以視為數個舉動之接續施行，
    合為包括之一行為予以評價較為合理，應論以接續犯，而僅
    論以一業務侵占罪。
三、原審審理後，認被告犯罪事證明確，予以論罪科刑，固非無
    見。惟查：刑事審判之量刑，旨在實現刑罰權之分配的正義
    ，故法院對科刑判決之被告量刑，應符合罪刑相當原則，使
    罰當其罪，以契合人民之法律感情。此所以刑法第57條明定
    科刑時應審酌一切情狀，尤應注意該條所列各款情形，以為
    科刑輕重之標準（最高法院95年度台上字第1779號判決意旨
    參照）。再法院對於被告之量刑，亦應受比例原則與平等原
    則等一般法律原則之支配，以期達成客觀上之適當性、相當
    性與必要性之價值要求；又行為人犯後悔悟之程度，是否力
    謀恢復原狀或與被害人（告訴人）達成和解，及其後是否能
    確實履行和解條件，以彌補被害人（告訴人）之損害，均攸
    關於法院判決量刑之審酌，且基於「修復式司法」理念，國
    家亦有責權衡被告接受國家刑罰權執行之法益與確保被害人
    （告訴人）損害彌補之法益，務必使二者間在法理上力求衡
    平。按被告業於本院審理時認罪，且以清償提存方式，賠償
    告訴人所受損失22,000元（因告訴人不接受此金額賠償），
    有臺灣新北地方法院108年度存字第2026號提存書可憑（見
    本院卷第339頁），被告並再給付8萬元給告訴人冠華公司，
    而由告訴代理人潘洛謙律師、李金澤律師當庭點交無訛（見
    本院卷第337頁 ），被告另書立道歉聲明（見本院卷第341
    頁），足見被告確已盡力彌補過錯，賠償告訴人所受損失，
    其量刑基準與原審判決時，難謂相同，原審就此科刑輕重有
    關之事項未及審酌，顯與本院審酌科刑之情狀，有所不同，
    則辯護人以被告業已認罪，並積極努力和解為由，請求從輕
    量刑，給予緩刑機會等語提起上訴，為有理由，原判決既有
    上開未及審酌之處，即屬無可維持，應由本院將原判決予以
    撤銷改判。爰以行為人責任為基礎，審酌被告前無犯罪科刑
    紀錄，素行尚可，任職於冠華公司，本應忠實於公司及站長
    之委託，如實交付其因加油業務持有之現金款項，竟基於貪
    念而侵占其持有之款項2,2000元，行為可議，而被告於犯後
    已坦承犯行，盡力為上開補償，兼衡以被告之犯罪動機、目
    的、手段、智識程度及家庭經濟能力等一切情狀，量處如如
    主文第2項所示之刑，並諭知易科罰金 之折算標準。而查被
    告未曾因故意犯罪受有期徒刑以上刑之宣告，有本院被告前
    案紀錄表在卷可查（見本院卷第71頁），被告因一時失慮，
    致罹刑章，念及被告犯後已認罪，且為上開彌補損害，經此
    偵審程序及科刑之教訓後，當知所警惕，信無再犯之虞，認
    對其所宣告之刑以暫不執行為適當，爰依刑法第74條第1項
    第1款規定，宣告緩刑2年，以啟自新。至於被告犯罪所得22
    ,000元，已清償提存予告訴人，應屬已合法發還告訴人，依
    刑法第38條之1第5項規定，不予宣告沒收或追徵，附此敘明
    。
據上論斷，應依刑事訴訟法第369 條第1 項前段、第364 條、第
299 條第1 項前段，刑法第336 條第2 項、第41條第1 項前段、
第74條第1 項第1 款，判決如主文。 
本案經檢察官彭毓婷提起公訴，檢察官陳孟黎到庭執行職務。
中　　華　　民　　國　 109　　年　　1 　　月　　15　　日
                  刑事第十三庭  審判長法　官  王國棟
                                      法　官  許永煌
                                      法　官  呂煜仁
以上正本證明與原本無異。
不得上訴。
                                      書記官  陳靜姿
中　　華　　民　　國　　109 　年　　1 　　月　　15　　日
附錄：本案論罪科刑法條全文　
刑法第336條第2項：
對於業務上所持有之物，犯前條第1 項之罪者，處6 月以上5 年
以下有期徒刑，得併科9萬元以下罰金。